【裁判字號】    89,婚,549
【裁判日期】    900706
【裁判案由】    履行同居
【裁判全文】
臺灣高雄地方法院民事判決  九十年度婚字第五四九號
    原      告  甲○○
    被      告  乙○
右當事人間請求離婚事件，本院判決如左：
    主    文
原告之訴駁回。
訴訟費用由原告負擔。
    事    實
甲、原告方面：
  一、聲明：求為判決准原告與被告離婚。
  二、陳述：
      兩造係於民國八十六年九月二十六日在大陸地區湖南省結婚之夫妻，婚後感情
      原本融洽，未料自八十七年起其即一反常態，苛求在大陸買房子、做生意、每
      月一千元人民幣以上之生活費、數年後要伊定居大陸等無理要求，而其無意來
      台，更不想生育，時常以欺騙之手段要伊匯款至大陸，伊實無法忍讓原諒，而
      被告返回大陸後迄今拒不來台，其未履行同居之義務，又無不能同居之正當理
      由，顯係惡意遺棄且在繼續狀態中，為此乃依民法第一千零五十二條第一項第
      五款之規定，請求判決兩造離婚。
  三、證據：提出結婚證、戶籍謄本等件為證。
乙、被告方面：本件不經言詞辯論，據其以前聲明及陳述如下：
  一、聲明：求為判決駁回原告之訴。
  二、陳述：
      兩造婚後三年，原告即公開與二個女人勾搭、鬼混，數次提出離婚之要求，中
      間一年均未與伊有任何聯繫，而原告於婚後僅斷斷續續給過一些生活費，伊僅
      徵詢原告意見，並未強求其須為伊購屋或給錢做生意，兩造婚後見面次數不超
      過五次，伊要求來台同居，惟原告總是推三阻四，不願為伊辦理手續，伊自無
      拒不履行同居義務之情，原告請求離婚自屬無據。
丙、本院依職權向內政部警政署入出境管理局調取被告入出境資料。
    理    由
一、按訴狀送達後，原告不得將原訴變更或追加他訴，但有不甚礙被告之防禦及訴訟
    之終結之情形者，不在此限，民事訴訟法第二百五十五條第一項第七款定有明文
    。本件原告起訴原請求被告應履行同居之義務，嗣於本院審理中乃變更請求為請
    准兩造離婚，此之變更尚不甚礙被告之防禦及訴訟之終結，揆諸上開規定，原告
    將原訴變更，尚為法之所許，合先敘明。
二、本件原告主張兩造係於上開時日在大陸地區結婚之夫妻，現婚姻關係仍存續中，
    婚後被告多為無理要求及欺騙，且其無正當理由拒不來台履行同居之義務，顯係
    惡意遺棄且在繼續狀態中，為此乃依民法第一千零五十二條第一項第五款之規定
    ，請求判決兩造離婚等語，被告則以原告於婚後並無意願且不辦理手續讓伊來台
    ，伊並無拒不履行同居義務之情形，原告請求自屬無據等語置辯。
三、按夫妻之一方，為台灣地區人民，一方為大陸地區人民者，其結婚或離婚之效力
    ，依台灣地區之法律，台灣地區與大陸地區人民關係條例第五十三條定有明文。
    經查，本件被告即妻為大陸地區人民，原告即夫乃為中華民國國民乙節，此有戶
    籍謄本、結婚證等件附卷可按，今原告請求准許兩造離婚，依前揭規定，本件自
    應適用台灣地區之法律。
四、次按原告之訴，依其所訴之事實，在法律上顯無理由者，法院得不經言詞辯論，
    逕以判決駁回之，民事訴訟法第二百四十九條第二項訂有明文，另按大陸地區人
    民非經主管機關許可，不得進入台灣地區，而大陸地區人民申請進入臺灣地區，
    應備旅行證申請書、保證書等文件，且該保證書之保證人須為臺灣地區人民之有
    能力保證之親屬或代申請單位之負責人、有正當職業之公民者始得為之，臺灣地
    區與大陸地區人民關係條例第十條第一項、大陸地區人民進入台灣地區許可辦法
    第十三條、第十五條第一項亦分別著有規定。本件原告主張兩造係於上開時日在
    大陸地區結婚之夫妻，而被告迄不來同履行同居義務乙節，固據其提出戶籍謄本
    、結婚證等件為證，惟查，本件原告乃因覺得被告有問題，故不敢讓被告來台，
    其於婚後迄未向主管機關申請被告入境乙節，此為原告所自承，而兩造於婚後迄
    今，被告均無來台之入出境資料，亦有內政部警政署入出境管理局八九境信昌字
    第四一二七二號函在卷可稽，是本件被告因係大陸地區人民，未經主管機關許可
    本不得進入臺灣地區，而其入境之申請乃須備有在台灣地區之親屬等一人所出具
    之保證書始得為之，今原告既因覺得被告有問題而迄不為其辦理入境申請，且其
    亦未出具保證書予被告持以申請入境，其因無法申請入境本即不能進入台灣地區
    以履行其與原告之同居義務，其未與原告同居係因兩岸現實狀況及原告未協助其
    申請入境以致，其不能同居自有正當之理由，自亦無惡意遺棄之主觀意圖，從而
    ，本件原告本於現存之夫妻關係依民法第一千零五十二條第一項第五款之規定請
    求判決兩造離婚云云，其在法律上顯無理由，爰不經言詞辯論，逕以判決駁回原
    告之訴。
五、據上論結，本件原告之訴為無理由，合依民事訴訟法第二百四十九條第二項、第
    七十八條，判決如主文。
中      華      民      國    九十      年      七      月      六      日
                                    台灣高雄地方法院民事第五庭
~B法      官  黃宏欽
右為正本，係照原本作成。
如不服本判決，應於送達後廿日內，向本院提出上訴狀。
中      華      民      國    九十      年      七      月      六      日
~B法院書記官  張乃昇


司法院資訊處製作；財團法人民間司法改革基金會備份。
